【裁判字號】    89,訴,2639
【裁判日期】    890929
【裁判案由】    損害賠償
【裁判全文】
臺灣臺北地方法院民事判決  八十九度訴字第二六三九號
    原      告    乙○
    訴訟代理人    李明諭律師
    複  代理人    陳逸華律師
                  丙○○      住台北市○○區○○路一段二八號五樓
    被      告    甲○○      住台北市○○區○○路一段一八九之二號五樓
右當事人間請求損害賠償事件，本院判決如左：
    主    文
被告應給付原告新台幣肆萬柒仟陸佰玖拾柒元及自民國八十九年二月十五日起至清償
日止，按年息百分之五計算之利息。
原告其餘之訴駁回。
訴訟費用由被告負擔二十分之一，餘由原告負擔。
本判決於原告以新台幣壹萬陸仟元或同額之台灣銀行無記名可轉讓定期存單供擔保後
，得假執行。
原告其餘假執行之聲請駁回。
    事    實
甲、原告方面：
一、聲明：被告應給付原告新台幣（下同）一百一十六萬一千七百三十一元，及自起
    訴狀繕本送達翌日起至清償日止按年息百分之五計算之利息，原告願提供現金或
    同額之台灣銀行無記名可轉讓定期存單為擔保，請准宣告假執行。
二、陳述：
（一）被告於民國八十七年十月三日下午八時十分許，駕駛車號ＤＩ－四六四五號自
      用小客車沿台北市○○區○○路三段之慢車道由東往西方向行駛，行經台北市
      文山區○○路○段一七二巷巷口時，本應注意汽車行駛時，駕駛人應隨時注意
      車前狀況，並採取必要之安全措施及汽車在市區○○道行駛時，時速不得超過
      三０公里，而依當時情形又非不能注意，竟疏未注意車前狀況及以三十五公里
      之速度行駛，適有原告及其父區敬祥欲在該處由南往北方向穿越木新路而行至
      該巷口時，乙○為甲○○所駕駛汽車撞及其身體右側，並因此而受右肘尺骨鷹
      嘴開放性及粉碎性骨折之傷害。
（二）按因故意或過失，不法侵害他人之權利者，負損害賠償責任，民法第一百八十
      四條第一項前段定有明文。被告駕駛汽車因過失致原告受傷，被告即應負損害
      賠償責任，爰依法請求被告應賠償原告之損害新台幣一百一十六萬一千七百三
      十一元，詳細項目如下：
  １、工作薪資損失：原告每月之薪資為人民幣一萬元，合計新台幣四萬元，原告自
      受傷後，即不能工作，是請求自八十七年十月三日至十二月十九日、八十八年
      四月至六月、八十八年十一月至八十九年一月共五個月之工作薪資損失，合計
      新台幣二十萬元。
  ２、交通費用：八十八年四月至同年十二月間，因刑事案件審理需要，原告須由大
      陸來台所支出之交通費用，共計新台幣六萬四千九百八十一元。
  ３、醫療費用：新台幣九萬六千七百五十元（5453＋22119＋69178＝96750）。
  ４、精神慰撫金：原告為大陸人士，來台期間因被告過失致受傷，且其父區敬祥亦
      於此車禍事件受傷，在台受傷期間兩人無依無靠，互相扶持，縱使飲食、行走
      ，皆造成重大精神負擔，且須面對被告不斷放話，要求原告須賠償其損壞之汽
      車，並惡言相向，而所受之傷為右肘尺骨鷹嘴開放性及粉碎性骨折，頗受病痛
      之苦，尚須復健，且因被告拒不和解，使原告須受出庭應訊之舟車勞頓，爰請
      求八十萬元之慰撫金。
（三）對被告抗辯所為之陳述：被告自承原告及其父是慢慢在通過馬路，於六、七十
      公尺前即發現原告，且案發該處三十公尺內並無行人穿越道，足見原告並無民
      法第二百十七條之與有過失可言（道路交通安全規則第一百三十四條參照），
      被告依規定應隨時採取必要之安全措施，應負較重之原因力。況被告於八十七
      年九月九日始取得普通小型車駕駛執照，距案發八十七年十月三日甫逾一月，
      本件車禍之發生，必係因被告新手上路，對於車況不熟稔，且反應能力、注意
      能力均不足，因而肇事，是被告自應對本件過失行為負擔較重之原因力。至被
      告所提出醫療費用收據二紙，金額分別為二百九十元及一千七百四十六元部分
      ，係為另被害人區敬祥所支付，與本件無關，應予扣除，其餘預繳費用六萬九
      千一百七十八元、七萬元部分，應已包含於二十萬五千八百六十三元，自不得
      重覆計算。
三、證據：提出臺灣臺北地方法院檢察署八十八年偵字第一四四一號起訴書、本院八
    十八年度交易字第二六一號刑事判決、臺北市車輛行車事故鑑定委員會鑑定意見
    書、天主耕莘醫院（下稱耕莘醫院）診斷書、診斷證明書、工作證明書、公證書
    、醫療費用收據、預繳費用通知單為證。
乙、被告方面：
一、聲明：駁回原告之訴。
二、陳述：本件原告亦有過失，況因本件車禍事件，致被告受有車損八、九千元，且
    被告已支付醫療費用二十萬五千八百六十三元，並因原告需要看護，被告亦另請
    看護，該看護費用亦為被告所支付。
三、證據：提出醫療費用收據、愛心看護中心收款證明單為證。
丙、本院依職權調閱八十八年度交易字第二六一號刑事卷宗及向耕莘醫院函查原告就
    本件車禍事件之就診、住院情形，及原告之傷勢對其工作上之影響。
    理    由
一、原告主張：被告於上開時地駕駛車號ＤＩ－四六四五號自用小客車，因未注意車
    前狀況及以三十五公里之速度行駛，致撞及原告之身體右側，並因此而受右肘尺
    骨鷹嘴開放性及粉碎性骨折之傷害，且致原告受有工作薪資、醫療費用、交通費
    用之損失及精神上之損害賠償共計一百一十六萬一千七百三十一元，爰依法請求
    被告給付上開損害及其利息等語。被告則以：本件原告亦有過失，並致被告受有
    車損八、九千元，況因本件車禍事件，被告已支付醫療費用二十萬八千五百六十
    三元，且因原告需要看護，被告亦另請看護，該看護費用亦為被告所支付，應將
    該費用扣抵等語置辯。
二、經查，被告於八十七年十月三日下午八時十分許，駕駛車號ＤＩ－四六四五號自
    用小客車沿台北市○○區○○路三段之慢車道由東往西方向行駛，行經台北市○
    ○區○○路三段一七二巷巷口時，本應注意汽車行駛時，駕駛人應隨時注意車前
    狀況，並採取必要之安全措施及汽車在市區○○道行駛時，時速不得超過三０公
    里，而依當時情形又非不能注意，竟疏未注意車前狀況及以三十五公里之速度行
    駛，適有原告及其父區敬祥欲在該處由南往北方向穿越木新路，亦疏未注意右方
    有被告所駕駛汽車前來，而行至該巷口時，原告為被告所駕駛汽車撞及其身體右
    側，並因此而受右肘尺骨鷹嘴開放性及粉碎性骨折之傷害等情，有臺灣臺北地方
    法院檢察署八十八年偵字第一四四一號起訴書、本院八十八年度交易字第二六一
    號刑事判決、臺北市車輛行車事故鑑定委員會鑑定意見書、耕莘醫院診斷書、診
    斷證明書附卷可稽，復經本院調閱八十八年度交易字第二六一號刑事卷宗查核屬
    實。原告雖稱：就損害之發生伊並無與有過失之情事等語，惟按行人穿越馬路，
    在未設有行人穿越道亦非禁止穿越之路段穿越道路時，應注意左右無來車，始可
    小心迅速穿越，道路交通安全規則第一百三十四條第五款揭示甚明。本件原告既
    攜其年邁之父親區○○○○○路，既不選擇距其雖超過三十公尺，但亦不致太遠
    之行人穿越道行走，即應更加注意左右來車，原告疏未注意右方有被告所駕駛汽
    車前來，而行至該巷口時，為被告所駕駛汽車撞及其身體右側，足認原告就本件
    車禍之發生亦與有過失，原告辯以其並無過失一節自不足採，是被告抗辯原告就
    損害之發生亦與有過失等語，核屬有理。本院斟酌兩造過失程度，認原告與被告
    之責任比例各為三分之一及三分之二。
三、按因故意或過失，不法侵害他人之權利者，負損害賠償責任；又不法侵害他人之
    身體或健康者，對於被害人因此喪失或減少勞動能力或增加生活上之需要時，應
    負損害賠償責任；另不法侵害他人之身體、健康者，被害人雖非財產上之損害，
    亦得請求賠償相當之金額，民法第一百八十四條第一項前段、第一百九十三條、
    第一百九十五條第一項前段分別定有明文。原告因被告之過失行為致受有損害，
    ，自得依前開規定請求賠償，茲就原告之損害逐項論述如下：
（一）不能工作損失部分：原告指稱其因本件車禍致其在八十七年十月三日至十二月
      十九日、八十八年四月至六月、八十八年十一月至八十九年一月共五個月無法
      工作，依其每月薪資為人民幣一萬元，合計新台幣四萬元，五個月之損失達新
      台幣二十萬元等語。惟查，原告因本件車禍致受有右肘尺骨鷹嘴開放性及粉碎
      性骨折之傷害，除住院約一個半月外（八十七年十月三日起至八十七年十一月
      十九日），並須復健治療三個月，期間右手不宜負重及粗重之工作一節，有耕
      莘醫院病歷摘錄單一紙附卷可憑。徵諸原告在質易有限公司擔任業務經理，有
      工作證明、公證書足稽，是其工作性質自非須負重或粗重之工作，職是，原告
      在復健治療期間應可勝任一般工作，故原告可請求不能工作損失之期間應限於
      八十七年十月三日起至八十七年十一月十九日止之住院期間，及原告出院後居
      留於臺灣陸續於八十七年十一月二十一日、二十三日、八十七年十二月十七日
      、十九日回院門診治療而致不能回大陸工作之期間。至原告回大陸後因非不能
      工作，就此部分原告自不得請求。原告固提出醫療費用收據以資證明原告確有
      在八十八年四月至六月、八十八年十一月至八十九年一月期間內來台復健治療
      ，惟姑且不論復健治療期間並不影響原告之工作，且上開期間業已超過須復健
      治療期間之三個月，是否有復健之必要，已有疑問，況原告亦無法證明原告無
      法在大陸做復健，而有來台復健之必要性，是就上開期間，原告請求不能工作
      之損失，自無從准許。次查，原告在大陸之薪資為人民幣一萬元，有原告之工
      作證明書及公證書在卷可考，且為被告所不爭，自堪信為真，是原告就此部分
      之損害應為人民幣二萬五千三百三十三元（10000÷30×27＋10000＋10000÷
      30 ×19＝25333），即新台幣九萬三千五百零四元（新台幣兌換人民幣匯率為
      1：3.691）
（二）交通費用部分：原告另稱八十八年四月至同年十二月間，因刑事案件審理需要
      ，原告須由大陸來台開庭，另支出交通費用新台幣六萬四千九百八十一元。惟
      原告既自承該筆費用係因刑事案件審理期間，原告為被害人亦為告訴人，須到
      庭陳述等語，則上開費用之支出即與本件車禍導致之損害無相當因果關係，此
      部分自不可請求。
（三）醫療費用及看護費用部分：原告因本件車禍事件所產生之醫療費用及看護費用
      ，除被告已支出二十萬五千八百六十三元之醫療費用（被告另提出金額二百九
      十元及一千七百四十六元之收據，被害人為區敬祥，自不得列入本件損害）及
      五萬三千二百元之看護費用外，原告另支出五千四百五十三元及二萬二千一百
      一十九元之醫療費用（其中六萬九千一百七十八元係被告預繳之費用，已包含
      在二十萬五千八百六十三元之費用內），故原告就此部分之損害為二十八萬六
      千六百三十五元。
（四）精神慰藉金部分：按慰藉金之多寡，應斟酌雙方之身分、地位、資力與加害之
      程度及其他各種情形核定相當之數額。其金額是否相當，自應依實際加害情形
      與被害人所受之痛苦及雙方之身分、地位、經濟狀況等關係決定之，最高法院
      八十五年度台上字第四六○號判決可資參照。查本件原告因被告過失行為致受
      右肘尺骨鷹嘴開放性及粉碎性骨折之傷害，肉體、精神自受極大痛苦，本院斟
      酌原告受傷情形、現任職台聯國際旅行社航空旅遊部經理、因居住於大陸，故
      就本件車禍事尚須兩地往返奔波、被告已結婚，並育有一子，高中肄業，現失
      業中，並兩造之身分、地位等實際狀況，認原告請求精神慰藉金八十萬元尚屬
      過高，應以八萬元為適當公允。
四、再按損害之發生或擴大，被害人與有過失者，法院得減輕賠償金額或免除之，民
    法第二百十七條前段定有明文。經查，兩造就本件車禍之過失比例各為三分之一
    及三分之二，而原告就本件車禍事故所受之損害總計四十六萬零一百三十九元（
    93504＋286635＋80000），依上開過失比例，被告應負擔三十萬六千七百六十元
    ，惟被告已支付其中之醫療費用二十萬五千八百六十三元及看護費用五萬三千二
    百元，故被告僅須再支付四萬七千六百九十七元（000000－000000－00000＝
    47697）。至被告另主張因本件車禍致其車子損毀，並因而支出修理費八、九千
    元，惟此部分被告並未能舉證以實其說，自不足採。從而，原告請求被告給付四
    萬七千六百九十七元及自起訴狀繕本送達之翌日即八十九年二月十五日起至清償
    日止按年息百分之五計算之利息，即有理由，應予准許。逾此部分之請求，即無
    依據，應予駁回。
五、假執行之宣告：
    原告陳明願供擔保，聲請宣告假執行，經核其勝訴部分，合於法律規定，爰酌定
    相當之擔保金額宣告之；其餘假執行之聲請，因該部分訴之駁回而失所依據，應
    予駁回。
六、結論：
    本件原告之訴為一部有理由，一部無理由，依民事訴訟法第七十九條但書、第三
    百九十條第二項，判決如主文。
中      華      民      國    八十九    年      九      月    二十九    日
                                            民事第五庭法      官  林秀圓
右為正本係照原本作成
如對本判決上訴，須於判決送達後廿日內向本院提出上訴狀
中      華      民      國    八十九    年      九      月    二十九    日
                                                      法院書記官  林蓮女


司法院資訊處製作；財團法人民間司法改革基金會備份。
